行　政　法　院　判　決　　　　　　　　　　　　　八十七年度判字第一一五六號
　　原　　　告　甲○○
　　　　　　　　　　　　　　台.
　　被　　　告　臺中市稅捐稽徵處
右當事人間因房屋稅事件，原告不服財政部中華民國八十六年十二月十六日台財訴字
第八六○二六七八七一號再訴願決定，提起行政訴訟。本院判決如左︰
　　主  文
原告之訴駁回。
　　事  實
緣原告所有坐落台中市○區○○街二○七巷二十號房屋，被告核定其八十五年度房屋
稅新台幣（以下同）三、八一五元。原告不服，以系爭房屋為自用，應免徵房屋稅云
云，申請復查，未獲變更，提起訴願、再訴願亦均遭駁回，遂提起本訟。茲摘兩造
訴辯意旨於次：
原告起訴意旨略謂︰一、原告所有坐落台中市○區○○街二○七巷二十號房屋，自始
作為自用住宅，並無設有吳煒村土地登記專業代理人，原處分機關於八十五年始擅自
改為非自用，是故，原告於八十五年五月二十二日向原處分機關申請更正，並非申請
請求改課自用住宅，有原告提出申請書呈送原處分機關請調閱可循佐證。二、查土地
法第一四七條及第一八七條明定，土地及其改良物除依本法規定外，不得用任何名目
徵收或附加稅款，及建築改良物為自住房屋時免予徵稅，何謂任何名目已涵蓋清楚，
且土地法為母法，房屋稅條例為子法，子法不能超越母法不能與母法牴觸，同如法律
與憲法牴觸者，其法律無效，自應有相同之立法依據。三、土地法於十九年六月三十
日公布，二十五年三月一日施行，並無立法公布何區域未施行土地法，原處分機關及
決定機關認為目前台灣地區並未依土地法徵收土地改良物稅，不能適用土地法為由駁
回原告之訴，顯然強詞奪理，違反法律，從房屋稅條例第一條規定未依土地法徵收改
良物稅之地區，均依本條例之規定徵收房屋稅，到目前為止土地法已全面施行，政府
並無依法公布何地區暫緩施行土地法，至於政府行政效能執行欠缺，自應由政府負疏
忽職務之責，不能變相加諸與人民。四、依證據法則，原處分機關及決定機關負舉證
何地區未施行土地法之法律依據，不能擅自以政策執行無力，藉詞未施行土地法為由
而改弦本案事關法律之原則與行政效能優劣，擅自解讀有失立法之真意，尚有必要願
出庭申辯，為此狀請判決撤銷原決定及原處分等語。
被告答辯意旨略謂︰一、按「各直轄市及各縣（市）（局）未依土地法徵收土地改良
物稅之地區，均依本條例之規定徵收房屋稅。」為房屋稅條例第一條所明定。本案原
告所有系爭房屋原按住家用稅率課徵房屋稅，嗣本處據台中市政府地政科土地登記專
業代理人開業登記資料，通報該址設有吳煒村土地登記專業代理人事務所乃改按住家
用及非住家營業用稅率分別核算課徵其八十五年度房屋稅計四、四○一元，原告不服
，於八十五年五月二十日向本處申請更正回復為自用住宅，本處於八十五年五月二十
八日以中市稅財字第五八七一六號函准其自八十四年七月起（即八十五年度房屋稅）
；更正為按住家用稅率課徵房屋稅。原告於八十五年九月五日復就上開核准改按住家
用稅率課徵之房屋稅三、八一五元乙案申覆，主張略謂：「土地法第一百八十七條明
定建築改良物為自住房屋時免予徵稅。」嗣本處復查決定以台灣地區並未依土地法徵
收土地改良物稅，自無土地法適用之問題，本案依法核定課徵房屋稅，並無違誤等，
而未准變更，原告乃提起訴願、再訴願亦遭駁回，茲原告復執前詞，主張「依土地法
第一百四十七條及一百八十七條土地及其改良物除依本法規定外，不得用任何名目徵
收或附加稅款，及建築改良物為自住房屋時免予徵稅，且土地法為母法，房屋稅條例
為子法，子法不能超越母法，不能與母法牴觸」云云，經查土地法第一百四十七條：
「土地及其改良物，除依本法規定外，不得用任何名目徵收或附加稅款」及同法第一
百八十七條：「建築改良物為自住房屋時免予徵稅。」固訂有明文，惟「房屋稅，以
附著於土地之各種房屋，及有關增加該房屋使用價值之建築物，為課徵對象。」則為
房屋稅條例第三條所明定。土地法於民國十九年訂定，而房屋稅條例則係於民國五十
六年所訂定，就法律位階言，前者為普通法，後者為特別法，依法律適用原則而論，
特別法應優先於普通法，且新法亦應優先於舊法而適用。原告所稱子法不能超越母法
云云容有誤解。二、經查目前台灣地區既未依法徵收土地改良物稅，自應依首揭房屋
稅條例第一條之規定課徵系爭房屋之房屋稅，至原告所稱政府行政效能執行欠缺云云
，按坐落本市土地應否課徵土地改良物稅及何時課徵，屬政策面之制定及施政之先
後順序，自無關行政效能之良劣，即無因而應由政府負疏忽職務之責。綜上系爭房屋
本處已按住家用稅率課徵八十五年度房屋稅，於法並無違誤。原告之訴。尚難採從。
本件訴訟核無理由，請予駁回，以維稅政等語。
　　理  由
按「各直轄市及各縣（市）（局）未依土地法徵收土地改良物稅之地區，均依本條例
之規定徵收房屋稅。」為房屋稅條例第一條定有明文。本件被告依住家用稅率核定原
告所有坐落台中市○區○○街二○七巷二十號房屋之八十五年度房屋稅三、八一五元
。原告不服，主張係土地法第一百八十七條明定建築改良物為自住房屋時，免予徵收
房屋稅，被告違反法律之規定，採立法裁量充數，依法無效。又原告於八十五年五月
二十一日申請本件房屋改按住家用稅率課徵房屋稅乙案，非事實，應稱被告擅自變更
非住家用稅率，申請更正為原來住家用稅率，以符事實云云，申經被告復查決定，以
系爭房屋依房屋稅籍資料記載，該址原設有吳煒村土地登記專業代理人，原告於八十
五年五月二十二日申請自用住宅用地，始改按住家用稅率課徵系爭房屋稅，又目前台
灣地區並未依土地法徵收土地改良物稅，自無土地法適用之問題，本案依法核定課徵
房屋稅，並無違誤等語，駁回其復查之申請。揆諸首揭規定，核無違誤，一再訴願決
定遞予維持亦無不合。茲原告起訴除以前詞爭執外，並以土地法十九年六月三十日公
布，二十五年三月一日施行，並無立法公布何區域未施行土地法，被告及決定機關認
為目前台灣地區並未依土地法徵收土地改良物稅，不能適用土地法為由駁回原告之訴
願，顯然強辭奪理云云。惟查附著於土地之各種房屋，及有關增加該房屋使用價值之
建築物，為課徵房屋稅之對象，房屋稅條例第三條定有明文。又房屋稅條例為土地法
有關房屋稅徵免之特別法，依「特別法優於普通法」之法理，自應優先適用房屋稅條
例之規定。又未依土地法徵收土地改良物稅之地區，均依本條例之規定徵收房屋稅，
為首揭房屋稅條例第一條所明定，而台灣地區並未依土地法規定徵收土地改良物稅，
自無土地法第一百四十七條及第一百八十七條之適用。則被告依房屋稅條例第一條規
定，得徵本件房屋稅，即非無據。另八十五年度原告所有系爭房屋既為住家用，被告
乃依自用住宅稅率課徵房屋稅於法亦無違誤。原告謂房屋稅條例為子法，不能與母法
之土地法牴觸云云。亦有誤會。其起訴意旨難謂有理，應予駁回。
據上論結，本件原告之訴為無理由，爰依行政訴訟法第二十六條後段，判決如主文。
中    華    民    國     八十七      年      六      月      十二       日
                    行 政 法 院 第 三 庭
                                審 判 長 評  事      陳  石  獅
                                         評  事      趙  永  康
                                         評  事      高  啟  燦
                                         評  事      蔡  進  田
                                         評  事      鄭  淑  貞
右  正  本  證  明  與  原  本  無  異
                                         法院書記官  郭  育  玎
中    華    民    國     八十七      年      六      月      十五       日
